【裁判字號】    98,抗,289
【裁判日期】    980625
【裁判案由】    聲明異議
【裁判全文】
臺灣高等法院臺中分院民事裁定           98年度抗字第289號
抗  告  人  行政院農業委員會林務局南投林區管理處
法定代理人  Ｍ○○
相  對  人  丙○○
            玄○○
            Ｊ○○
            寅○○
            黃茂椿
            甲○○
            Ｗ○○
            戌○○
                      號11樓.
            未○○
            乙○○
            黃○○○○○○
            Ａ○○
            亥○○
            卯○○
            Ｆ○○
            Ｉ○○
            Ｙ○○
            蔡朝愷之財產管理人蔡金龍
            Ｂ○○
            Ｕ○○
            辰  ○
            丁○○
            Ｈ○○
            Ｃ○○
            壬○○
            酉○○
            Ｘ○○○
            天○○
            地○○
            Ｏ○○
            Ｎ○○
            吳慶隆之財產管理人吳慶源
            庚○○
            Ｇ○○
            宙○○
            Ｋ○○
            辛○○
            丑○○    7樓
            宇○○
            癸○○
            Ｌ○○
            申○○
            己○○
            Ｄ○○
            戊○○
            Ｅ○○
            Ｖ○○
            Ｔ○○
            Ｑ○○
            Ｒ○○
            Ｓ○○
            Ｐ○○
            巳○○
            子○○
            午○○
上列當事人間拆屋還地等強制執行事件，抗告人對於中華民國98
年5月7日台灣南投地方法院98年度事聲字第11號裁定，提起抗告
，本院裁定如下：
    主  文
原裁定廢棄，發回台灣南投地方法院。
    理  由
一本件抗告人向原法院聲請對相對人為拆屋還地之強制執行，原
  法院以本件執行標的所在之區域廣大，執行標的分別坐落南投
  縣信義鄉丹大事業區第7、8、9、10、17林班地（下稱系爭林
  班地）內，而丹大事業區位於臺灣本島中部，濁水溪之上游，
  行政區隸屬於南投縣信義鄉，涵蓋面積廣達1萬0547公頃，以
  丹大林道為本區○○○○道路，且丹大林道之孫海橋橋面業於
  民國93年間之七二水災毀損，當時經行政院指示內政部、交通
  部、農業委員會等相關權責單位，略稱：因丹大林區並無原住
  民部落及原住民居住其內，且無民眾、車輛通行之需求，孫海
  橋不復建，現有橋墩暫不處理，為便利原住民進出丹大林區，
  及民眾進行高山生態旅遊，孫海橋原橋址請農業委員會林務局
  以吊橋復建，並朝容許機車進出及設哨管制之方式辦理。抗告
  人於96年10月5日以直升機導往現場上空履勘，執行現場已無
  種植蔬菜，雜草叢生，僅餘地上物工寮尚未拆除，抗告人乃並
  於97年9月16日提出執行計畫，預定以直升機載運人員、拆除
  機具及補給物資，經原法院民事執行處指定於97年11月3日到
  場執行點交，抗告人於執行期日前之97年10月27日以林政字第
  09701618709號函請內政部空中勤務總隊派遣直升機，該總隊
  於97年10月31日以空勤勤指字第0970006807號函覆非其業務範
  疇，無法應允，致該點交期日無法到場執行。嗣抗告人復於97
  年11月28日提出執行計畫，擬借由台灣電力股份有限公司（下
  稱台電公司）搭建之索道進入上開林班地，惟山區索道多係臨
  時架設，且時有乘載意外發生，造成人員傷亡之情形，原法院
  民事執行處爰於98年1月8日以投院霞96執平字第4717號函，命
  抗告人補正該索道係由何公司於何時建造，是否仍在使用之安
  全期間，是否符合載運人員之國家設置安全施工規範，並提出
  相關證明，，惟抗告人於98年1月23日提出之陳報狀僅記載：
  該索道係由台電公司發包，新源營造工程公司承製施工，於97
  年12月21日竣工啟用，使用期間至98年4月30日止，並未提出
  符合安全規範之相關證明。原法院依強制執行法第28條之1第1
  款規定駁回抗告人強制執行之聲請，抗告人提出異議，原法院
  裁定駁回，抗告人不服提起抗告。
二按債權人於執行程序中應為一定必要之行為，無正當理由而不
  為，經執行法院再定期限命為該行為，無正當理由逾期仍不為
  者，致強制執行程序不能進行時，執行法院固得依強制執行法
  第28條之1 第1 款之規定，裁定駁回債權人強制執行之聲請。
  而觀該條之立法理由「強制執行開始後，非經債權人為一定之
  必要行為，執行程序即不能進行」及辦理強制執行事件應行注
  意事項第15點之1 之規定「債權人不為一定必要之行為，以事
  件因此不能進行者為限，始得駁回其強制執行之聲請」，可見
  須債權人不為一定必要之行為，使得強制執行程序無法進行，
  執行法院始得駁回債權人強制執行之聲請。
三本件原法院以抗告人未能提出進入系爭林班地由台電公司搭建
  之索道符合載運人員之國家設置安全施工規範之證明為由，裁
  定駁回抗告人拆屋還地之強制執行之聲請。惟依強制執行法第
  28條之1 第1 款之規定，應債權人不為一定之行為，經執行法
  院再定期限命債權人為該行為，債權人仍不為，執行法院始可
  駁回其強制執行之聲請。查原法院僅命抗告人為上開行為，而
  抗告人未為，原法院未再命抗告人為上開行為，即裁定駁回抗
  告人強制執行之聲請，已與強制執行法第28條之1 第1 款之規
  定不合。又系爭林班地是否僅台電公司所搭建之索道足供通行
  ，而無其他途徑可抵現場，尚待原法院釐清，該索道之安全性
  ，原法院亦應可自行向台電公司查明，則抗告人未能提出該索
  道之安全施工規範，是否已致拆屋還地之強制執行程序不能進
  行，仍有疑義，原法院駁回抗告人強制執行之聲請，自有未洽
  。抗告人指摘原法院遽駁回其聲明異議之裁定不當，求予廢棄
  ，即非無理由，爰由本院廢棄原裁定，另由原法院更為適當之
  處理。
四依強制執行法第30條之1、民事訴訟法第492條裁定如主文。
中    華    民    國    98    年    6     月    25    日
                  民事第四庭    審判長法  官  陳蘇宗
                                      法  官  李寶堂
                                      法  官  黃永祥
以上正本係照原本作成。
如不服本裁定應於裁定送達後10日內向本院提出抗告理由狀（須
按他造人數附具繕本），並繳納抗告裁判費新台幣1,000元。
                                      書記官  陳信和
中    華    民    國    98    年    6     月    25    日
                                                      Ｖ


司法院資訊處製作；財團法人民間司法改革基金會備份。
